【裁判字號】    94,交易,624
【裁判日期】    950207
【裁判案由】    公共危險
【裁判全文】
臺灣臺北地方法院刑事判決             94年度交易字第624號
公  訴  人  臺灣臺北地方法院檢察署檢察官
被      告  甲○○
上列被告因公共危險案件，經檢察官聲請以簡易判決處刑（九十
四年度偵字第一九六八五號），本院簡易庭認不宜以簡易判決處
刑，改依通常程序審理（九十四年度店交簡字第三八六號），被
告就被訴事實為有罪之陳述，經本院合議庭裁定依簡式審判程序
審理，本院判決如下：
    主  文
甲○○服用酒類，不能安全駕駛動力交通工具而駕駛，處拘役參
拾日，如易科罰金，以參佰元折算壹日。
    事  實
一、甲○○於民國九十四年十月九日晚間十時許，在臺北市○○
    區○○路二段（聲請簡易判決處刑書誤載為興德路三段）某
    便利商店購買啤酒二瓶後，隨即在路旁飲用，明知其已達反
    應較慢、感覺減低、影響駕駛而不能安全駕駛動力交通工具
    之程度，猶向不知情之友人綽號「阿忠」之人借用車牌號碼
    ＵＹＩ－五一一號輕型機車在道路上駕駛兜風，嗣於同日晚
    間十時四十五分許，行經臺北市○○區○○路、木柵路口時
    ，因酒後注意力減低，未發現路口交通號誌為紅燈應行暫停
    而仍闖越，致撞及謝伊勝所騎乘沿臺北市○○區○○路由西
    往東方向行經該處之車牌號碼ＣＶＰ－三七三號重型機車左
    後方，而人車倒地，並使後載之高麗紅左腳踝擦傷腫起（過
    失傷害部分未據告訴），經警到場處理時，發現甲○○滿口
    酒氣而測得其酒後呼氣所含之酒精濃度每公升零點二四毫克
    ，始悉上情。
二、案經臺北市政府警察局文山第一分局報告臺灣臺北地方法院
    檢察署檢察官偵查後聲請以簡易判決處刑，本院簡易庭認不
    宜以簡易判決處刑，改依通常程序審理。
    理  由
一、訊據被告甲○○對於在上開時間、地點飲酒後駕駛車牌號碼
    ＵＹＩ－五一一號輕型機車在道路上行駛，在臺北市○○區
    ○○路及興隆路口闖越紅燈後撞及謝伊勝所駕駛之車牌號碼
    ＣＶＰ－三七三號重型機車左後方，經警到場測得呼氣所含
    酒精濃度為每公升零點二四毫克等事實坦承不諱，核與證人
    謝伊勝於警詢、偵查中證述被告駕駛上開機車因闖越紅燈而
    撞及其所騎乘之機車，且在被告下車後發現伊滿口酒氣、走
    路不穩等情相符（見偵查卷第九、十、三六、三七頁），並
    有吐氣所含酒精成份測試成果表、刑法第一百八十五條之三
    案件測試觀察紀錄表、生理平衡檢測紀錄表、現場及肇事機
    車照片等在卷可稽。被告為警測得之吐氣所含酒精濃度雖為
    零點二四毫克，尚未達一般民眾經政府之宣導所認－依照法
    務部與警政機關開會研商所決定，如行為人經警測試之吐氣
    所含酒精濃度為已達零點五五毫克以上即已該當於刑法第一
    百八十五條之三「服用毒品、麻醉藥品、酒類或其他相類之
    物，不能安全駕駛動力交通工具而駕駛者，處一年以下有期
    徒刑、拘役或三萬元以下罰金。」有關公共危險罪構成要件
    之規定，惟刑法第一百八十五條之三有關公共危險罪之規定
    ，其法文規定之型態乃屬刑法學理上所謂之抽象危險犯，並
    非屬於具體危險犯，行為人是否已該當於該條規定之構成要
    件，並不以實際已發生危險為必要，而要判斷行為人究竟飲
    酒後其經測試之呼氣值達到若干，方為不能安全駕駛，現在
    社會上多數民眾，如前所述經政府之宣導固多係認為依照法
    務部與警政機關開會研商所決定，如行為人經警測試之吐氣
    所含酒精濃度為已達零點五五毫克以上即已該當於該條文之
    構成要件，惟按法官於審理具體個案，探究行為人究竟有無
    於飲酒後不能安全駕駛汽車，因該等法務部與警政機關之開
    會研商結論，並非法律，基於法官依法律獨立審判之原則，
    本不受法務部與警政機關所作上開會議結論之絕對拘束，有
    司法院大法官會議第一三七號及第二一六號解釋可資參照，
    易言之，行為人經警測試之吐氣所含酒精成份縱未達零點五
    五毫克，亦非就可以認定行為人得安全駕駛汽車，如輔以其
    他客觀事實得認行為人有不能安全駕駛之情形時，法院仍得
    本於其自行調查所得認定行為人之酒測值雖未達零點五五毫
    克，而仍係不能安全駕駛。經查：被告於本院審理中已經供
    述：伊酒後駕車，有點醉意，所以精神不好，且穩定性不夠
    等語（見本院準備程序筆錄第二頁），核與證人謝伊勝於偵
    查中所證：其所行駛方向是綠燈，而被告之行進方向則是紅
    燈，並非剛變換燈號，所以被告是直接闖紅燈而撞及其所騎
    乘之機車，且被告下車後在距離其約一公尺半左右就有聞到
    明顯的酒味，且被告行走時腳步也不穩，講話有一些口齒不
    清等情相符（見偵查卷第三六頁），是被告騎乘機車通過前
    開路口時，竟然沒有注意路口交通號誌為紅燈，應暫停等待
    綠燈，而撞及證人謝伊勝行經該路口之機車，顯然被告已因
    服用酒類，不能安全駕駛動力交通工具而駕駛汽車在道路上
    行駛，而疏未注意，方發生本件事故；佐以上開吐氣所含酒
    精成份測試成果表、刑法第一百八十五條之三案件測試觀察
    紀錄表、生理平衡檢測紀錄表、現場及肇事機車照片等，益
    證被告確實已達反應較慢、感覺減低、影響駕駛而不能安全
    駕駛動力交通工具之程度。因此，被告確有於飲用酒類後，
    已達不能安全駕駛動力交通工具而仍然駕駛之犯行。本件事
    證明確，被告犯行已堪認定，應依法論科。
二、核被告所為，係犯刑法第一百八十五條之三服用酒類不能駕
    駛動力交通工具而駕駛之公共危險罪。爰審酌被告前曾因盜
    匪案件經判決執行，有臺灣高等法院被告前案紀錄表為憑，
    素行未佳，且值此政府為確保社會公眾安定及其他道路交通
    參與者之安全，而強力取締酒後駕車之際，被告卻無視於法
    律之存在，公然向公權力挑戰，其罔顧他人生命、財產之心
    態，至為可訾，惟其犯罪後已坦承犯行，與其犯罪所生之危
    害等一切情狀，量處如主文所示之刑，並諭知易科罰金之折
    算標準，以示懲儆。
據上論斷，依刑事訴訟法第四百五十二條、第二百七十三條之一
第一項、第二百九十九條第一項前段，刑法第一百八十五條之三
、第四十一條第一項前段，罰金罰鍰提高標準條例第二條，判決
如主文。
本案經檢察官張書華到庭執行職務
中    華    民    國    95    年     2     月    7    日
                  刑事第四庭    法  官  黎惠萍
上正本證明與原本無異。
如不服本判決，應於判決送達後10日內向本院提出上訴狀（應抄
附繕本）。告訴人或被害人如對於本判決不服者，應具備理由請
求檢察官上訴，其上訴期間之計算係以檢察官收受判決正本之日
期為準。
                                書記官  楊麗娟
中    華    民    國    95    年    2     月    7     日
附錄本案論罪科刑法條全文
刑法第一百八十五條之三
中華民國刑法第一百八十五條之三
服用毒品、麻醉藥品、酒類或其他相類之物，不能安全駕駛動力
交通工具而駕駛者，處一年以下有期徒刑、拘役或三萬元以下罰
金。


司法院資訊處製作；財團法人民間司法改革基金會備份。
